臺灣臺中地方法院行政訴訟判決
111年度交字第177號
原      告  簡翊昇  
被      告  臺中市交通事件裁決處
                      設臺中市○○區○○○路00號
代  表  人  黃士哲    住同上
訴訟代理人  黃曉妍律師
上列當事人間交通裁決事件，原告不服被告民國111年4月18日中
市裁字第68-GU0000000號裁決書，提起行政訴訟，本院判決如下
：
    主  文
原處分撤銷。
訴訟費用新臺幣參佰元由被告負擔。
被告應給付原告新臺幣參佰元。
    事實及理由
一、程序事項：
　　按行政訴訟法第237條之7規定，交通裁決事件之裁判，得不
    經言詞辯論為之。本件屬交通裁決事件，依兩造所述各節及
    卷內資料其事證已臻明確，本院認無經言詞辯論之必要，爰
    不經言詞辯論而為判決。
二、事實概要：.
　　原告於民國110年10月3日10時53分許，駕駛號牌AHH-6035號
    自用小客車(下稱系爭車輛)，行經臺中市太平區臺74線快速
    道路27.7公里處發生交通事故，因「汽車駕駛人酒精濃度超
    過規定標準（0.15-0.25（未含））肇事致人受傷」之違規
    行為，遭臺中市政府警察局太平分局（下稱舉發機關）員警
    認定原告違反道路交通管理處罰條例第35條第1項第1款之規
    定，掣開第GU0000000號舉發違反道路交通管理事件通知單
    。被告續於111年4月18日以中市裁字第68-GU0000000號裁決
    書（下稱原處分），依道路交通管理處罰條例第35條第1項
    第1款、第24條第1項第2款及「違反道路交通管理事件統一
    裁罰基準表」之規定，按期限內到案之基準，裁處原告第1
    階段罰鍰新臺幣（下同）30,000元，吊扣汽車駕駛執照48個
    月，並應參加道路交通安全講習。
三、原告主張略以：
(一)原告已向員警明確表示伊並未飲酒，然員警對原告實施酒測
    程序時，未告知原告得要求漱口或於飲酒結束滿15分鐘後始
    進行檢測，亦未就酒類以外之其他類似物有無經服用且已相
    隔15分鐘以上一事，併予具體詢問原告，實已違反處理細則
    第19之2條第1項第2款之規定，而未使原告得以漱口後再行
    施測，顯有不當；另查，雖原告施測時手持礦泉水，然該礦
    泉水瓶施測前早已無水，原告無從用以漱口；又原告於案發
    後，自行進行模擬測試，原告如於酒測前服用上開中藥、食
    用糖蔥及無糖口香糖、抽菸，確實會影響其酒測之數值，且
    原告經漱口後，酒測值即為0，依此，員警實施酒測時，有
    無給予受測人漱口之機會，足以影響施測所得數值之正確性
    。
(二)原告對勘驗筆錄表示意見：勘驗筆錄時間10：57：40時至10
    ：57：57時員警與原告對話可知，員警係以誘導方式引誘我
    說出我有喝水，目的應係員警欲事後補正其未依系爭條文但
    書踐行告知義務之程序，惟其事後補正應屬無效；且員警密
    錄器顯示原告手中礦泉水空無一物，並未顯示原告有喝水舉
    動。員警於10：53：38時至10：53：53時詢問原告有無飲酒
    ，原告表示未飲酒，僅1分鐘之時間，員警是否應於事前告
    知受測者可漱口或15分鐘之後再行酒測，不無疑義等語。並
    聲明：原處分撤銷。
四、被告答辯略以：
(一)依舉發機關檢附之資料顯示，本件員警檢測前已依據上開違
    反道路交通管理事件統一裁罰基準及處理細則詢問原告有無
    飲用酒類，而原告既已回答並無飲用任何酒類或類似物，即
    不符合違反道路交通管理事件統一裁罰基準及處理細則所謂
    甫飲酒或食用其他類似物之情，員警即得予以檢測，而毋庸
    給予漱口。是以，員警未給予原告漱口與違反道路交通管理
    事件統一裁罰基準及處理細則第19條之2第1項第2款之法定
    程序無違。縱使員警未給予漱口之機會而有瑕疵，惟本件施
    測係因交通事故而起，員警對原告施測，除維護交通安全外
    ，亦有助於肇事責任之釐清，員警施測所欲保護之法益，明
    顯大於原告未能知悉「漱口」所致之權益受損。是以，其瑕
    疵應不足使「酒測結果」失去證據能力 。
(二)原告陳稱「因食用中藥、糖蔥、無糖口香糖及抽菸影響其酒
    測之數值……」云云，惟查上開資料顯示，員警到達現場時親
    眼目視原告飲用自身攜帶之礦泉水，且原告亦於現場坦承有
    飲用礦泉水一事。縱使「中藥、糖蔥、無糖口香糖及香菸」
    等物可能造成酒精反應，也會因為原告飲用礦泉水，消除口
    腔內的酒精殘留物而不足以影響呼氣酒精測試儀器之精準度
    ，加之本件酒測儀器既經經濟部標準檢驗局委託財團法人工
    業技術研究院檢定合格，且於合格有效期間內施測，其檢驗
    所得之數值應足以信賴而無錯誤等語。並聲明：原告之訴駁
    回。
五、本院之判斷：
(一)按「汽車駕駛人有下列情形之一者，不得駕車：二、飲用酒
    類或其他類似物後其吐氣所含酒精濃度達每公升0.15毫克或
    血液中酒精濃度達百分之0.03以上。」、「汽機車駕駛人，
    駕駛汽機車經測試檢定有下列情形之一，機車駕駛人處新臺
    幣15,000元以上90,000元以下罰鍰，汽車駕駛人處新臺幣30
    ,000元以上120,000元以下罰鍰，並均當場移置保管該汽機
    車及吊扣其駕駛執照1年至2年；附載未滿12歲兒童或因而肇
    事致人受傷者，並吊扣其駕駛執照2年至4年；致人重傷或死
    亡者，吊銷其駕駛執照，並不得再考領：：一、酒精濃度超
    過規定標準。」、「汽車駕駛人，有下列情形之一者，應接
    受道路交通安全講習：二、有第35條第1 項規定之情形。」
    行為時道路交通安全規則第114條第1項第2款、道路交通管
    理處罰條例第35條第1項第1款、第24條第1項第2款分別定有
    明文。
(二)次按違反道路交通管理事件統一裁罰基準及處理細則第19條
    之2 規定：「（第1 項）對汽車駕駛人實施本條例第35條第
    1 項第1 款測試之檢定時，應以酒精測試儀器檢測且實施檢
    測過程應全程連續錄影，並依下列程序處理：一、實施檢測
    ，應於攔檢現場為之。但於現場無法或不宜實施檢測時，得
    向受測者說明，請其至勤務處所或適當場所檢測。二、詢問
    受測者飲用酒類或其他類似物結束時間，其距檢測時已達15
    分鐘以上者，即予檢測。但遇有受測者不告知該結束時間或
    距該結束時間未達15分鐘者，告知其可於漱口或距該結束時
    間達15分鐘後進行檢測；有請求漱口者，提供漱口。三、告
    知受測者儀器檢測之流程，請其口含吹嘴連續吐氣至儀器顯
    示取樣完成。受測者吐氣不足致儀器無法完成取樣時，應重
    新檢測。四、因儀器問題或受測者未符合檢測流程，致儀器
    檢測失敗，應向受測者說明檢測失敗原因，請其重新接受檢
    測。（第2項）實施前項檢測後，應告知受測者檢測結果，
    並請其在儀器列印之檢測結果紙上簽名確認。拒絕簽名時，
    應記明事由。（第3項）實施第一項檢測成功後，不論有無
    超過規定標準，不得實施第二次檢測。但遇檢測結果出現明
    顯異常情形時，應停止使用該儀器，改用其他儀器進行檢測
    ，並應留存原異常之紀錄。……。」。核其規範意旨，乃因飲
    酒或其他類似物結束未滿15分鐘者，受測人口腔內可能仍留
    存較高濃度之酒精成分，為避免影響酒測數值之準確度，應
    予以漱口方式清除口中殘留物或嗣飲酒結束滿15分鐘後再進
    行施測。如違反上開程序規範，因影響酒測結果之準確性，
    為程序上之重大瑕疵，亦與行政程序法第9條所規定：「行
    政機關就該管行政程序，應於當事人有利及不利之情形，一
    律注意。」有違而不符合正當法律程序。自難憑此瑕疵程序
    測得之酒精濃度作為裁罰依據。
(三)經查，本院勘驗調查舉發機關提供之採證光碟，製成勘驗筆
    錄附卷為證（見本院卷第155頁至反面頁），勘驗結果為：㈠
    員警密錄器影像畫面時間2021/10/03 10：53：38時至10：5
    3：53時，員警詢問原告有無飲酒，原告手持礦泉水並嘴巴
    內不停咀嚼東西的表示「沒有」，隨後員警請原告取出未拆
    封之吹嘴以供酒精測試，10：54：03時至10：54：25時，員
    警對原告實施酒測吹氣，員警向原告告知酒測值達0.16 mg/
    L，隨後再次詢問有無飲酒，原告表示「沒有阿，我吃口香
    糖，沒喝阿」，10：54：37時至10：54：53時員警第三次詢
    問有無飲酒，原告表示「我沒喝，我真的沒喝」，員警隨後
    問昨日以及昨日晚上呢？原告亦表示「沒有喝，我真的昨日
    都在家裡未飲酒。」，10：56：05時至10：57：05時，原告
    向員警表示「重新實施酒測吹氣」並表示未飲酒，現場員警
    多次向原告詢問關於有無飲酒之問題，原告皆回答未飲酒，
    10：57：40時10：57：57時，員警詢問原告「你剛喝的那個
    是什麼？」，原告表示「水啊！」，員警表示「水喔。那沒
    有酒精齁？」，原告表示「沒有，你可以看啊。」，員警表
    示「所以你等於是有漱口了嘛！」，原告表示「沒有漱口啦
    ，喝而已。」，員警表示「就有漱了嘛！」，10：58：35時
    至10：58：45時，現場員警詢問原告「你有喝什麼？你有吃
    麻油雞，還是什麼東西，有含酒精的東西，有嗎？你想一下
    。」，原告搖頭表示「沒有，我昨天吃臭豆腐、蚵仔麵線這
    樣而已」，11：01：03時至11：01：20時，員警向現場另一
    員警表示「學長，啊他在測之前，他有自己喝那個水啦，對
    嘛？」，員警再次向現場另一員警告知原告酒測前有飲用自
    己攜帶的礦泉水，另一員警即向原告問「你喝那個是什麼水
    ？」原告表示「就是礦泉水而已啊」。㈡影片時間00：00：0
    0時至00：32：43時，由拍攝者先說明原告2021年10月3日早
    上發生車禍，到場員警對其進行酒測，數值為0.16MG/L超過
    標準值，並說明本次測試目的為原告是否因為其於空腹時有
    吃下澄觀中醫開立之中藥包、糖蔥、Airwaves無糖口香糖（
    暢涼可樂口味）以及抽菸後才導致酒測值超標；接著原告先
    吹測自行提供之酒測器，其數值為0.00MG/L，之後原告開始
    陸續服用中藥、食用糖蔥以及口香糖、抽三根菸，再進行吹
    測，其測得之數值為0.165MG/L。拍攝者接著說明當日員警
    並未給予原告漱口，之後請原告漱口之後在吹測，其測得數
    值為0.00MG/L。
(四)依上開事實概要及兩造主張可知，本件爭點在於舉發員警對
    原告實施酒精濃度測試前，是否有依違反道路交通管理事件
    統一裁罰基準及處理細則第19條之2第1項第2款詢問受測者
    飲用酒類或其他類似物結束時間?舉發員警對原告施測前，
    是否有告知原告得請求漱口之義務，以及給予原告漱口?原
    告食用中藥、糖蔥、無糖口香糖及抽菸後再進行酒測，是否
    有影響酒測數值之可能?依違反道路交通管理事件統一裁罰
    基準及處理細則第19條之2規定給予漱口之目的在於，避免
    口腔中殘留之物或其他類似酒精之物會影響吐氣酒精檢測值
    正確性之可能；而依勘驗結果所示，員警雖有詢問原告是否
    有飲酒，原告回答沒有喝酒，然畫面顯示當時原告於酒測前
    ，可見其口腔內正在咀嚼東西，正面對原告之舉發員警應不
    難發現，惟員警並未詢問原告所咀嚼之物，是否含有酒精成
    分，或屬於與酒精相類之物，亦未令原告將咀嚼之物吐掉，
    即直接進行酒測，足見本件員警僅詢問有無飲用酒精，並未
    就酒類以外之其他類似物有無經服用且已相隔15分鐘以上一
    事，於施測前併予具體詢問原告，亦不顧原告口腔內正在咀
    嚼之物品有影響酒測器之可能，直接進行酒測，係對原告有
    利之情形，未一併注意，並已足導致酒測結果失真之虞。固
    然原告吹測之後表示是飲用礦泉水以及咀嚼口香糖，然亦難
    認當時施測程序有踐行確認原告未服用酒類以外可能含酒精
    成分之物品之程序，則原告測得之吐氣酒精濃度0.16MG/L，
    其正確性應有疑問。
(五)再者，按違反道路交通管理事件統一裁罰基準及處理細則第
    19條之2第3項規定：「實施第一項檢測成功後，不論有無超
    過規定標準，不得實施第二次檢測。但遇檢測結果出現明顯
    異常情形時，應停止使用該儀器，改用其他儀器進行檢測，
    並應留存原異常之紀錄。」可知，實施酒測成功後，僅有出
    現「明顯異常情形」才得以改用其他儀器重新施測，換言之
    ，若現場員警疏忽未發現施測結果有受影響之情形，因上開
    規定不得再重新施測，員警即可能將該施測錯誤之結果，作
    為舉發受施測者酒駕之依據。故舉發員警對有酒駕可能之駕
    駛於實施酒測前，除了按違反道路交通管理事件統一裁罰基
    準及處理細則第19條之2條程序處理外，更要確保實際上該
    吹測者於吹測時口腔內是否有足以影響酒測數值之物品，否
    則將會因該程序上之瑕疵，導致實質上未飲酒駕車之人遭受
    處罰。依上開說明可認本件於施測前，員警未充分告知、給
    予原告是否先行漱口再施測之決定權，更無清除口腔內之物
    品，已影響原告之權益，致有損酒測實施程序之公信力。鑑
    於酒駕之處罰甚重，上揭統一裁罰基準及處理細則等規範即
    在維護執法公信力及保障駕駛人之正當法律程序，本院尚無
    法將上揭對原告有利之影響因素摒除，逕為原告不利之認定
    。綜上，本件採證程序有如上所述之瑕疵，據此所得之數值
    尚難逕予採認。被告在事實未明之情況下，逕以原處分裁處
    原告，容有違誤，應予撤銷。
六、本件事證已臻明確，兩造其餘主張及陳述，經核於判決結果
    不生影響，爰不逐一論列，附此敘明。
七、本件第一審原告預納之裁判費300元，應由敗訴之被告負擔
    ，爰確定第一審訴訟費用額如主文第3項所示。
據上論結，本件原告之訴為有理由，依行政訴訟法第98條第1項
前段、第237條之7、第237條之8第1項、第237條之9、第236條、
第104條、民事訴訟法第93條，判決如主文。
中　　華　　民　　國　 111　　年　　11　　月　　30　　日
　　　　　　　　行政訴訟庭　法　官   吳俊螢
上為正本係照原本作成。
如不服本判決，應於送達後20日內，向本院提出上訴狀，其未表
明上訴理由者，應於提出上訴後20日內向本院補提理由書（均須
按他造人數附繕本）。上訴理由應表明關於原判決所違背之法令
及其具體內容，或依訴訟資料可認為原判決有違背法令之具體事
實。
中　　華　　民　　國　　111 　年　　11　　月　　30　　日
                            書記官   王素珍